臺灣高等法院臺南分院刑事判決　　　　　　九十一年度上易字第七九七號　　　Ｇ
　　　上　訴　人　臺灣台南地方法院檢察署檢察官
　　　被　　　告　甲　○　○
　　　選任辯護人　蘇　明　道
右上訴人因被告違反公職人員選舉罷免法案件，不服臺灣台南地方法院九十一年度易
字第三八○號中華民國九一年五月三十一日第一審判決（起訴案號：臺灣台南地方法
院檢察署年度偵字第一一○七、一二一六號），提起上訴，本院判決如左：
      主      文
上訴駁回。
      事      實
一、公訴意旨略以：甲○○係第十四屆麻豆鎮長選舉有投票權之人，竟於民國九十一
    年一月十五日上午八時前之某時，在台南縣麻豆鎮北勢里北勢寮卅七之三號住處
    ，收受該屆鎮長候選人陳良山之支持者所交付之新台幣（下同）一千元賄款，而
    許以投票給該候選人。嗣經警查獲，並扣得賄款一千元。因認被告涉有刑法第一
    百四十三條第一項投票受賄罪嫌。
二、公訴人認被告涉有刑法第一百四十三條第一項投票受賄罪嫌，無非以證人Ａ１於
    警訊時之指述為其論罪依據。
三、按犯罪事實應依證據認定之，無證據不得推定其犯罪事實；又不能證明被告犯罪
    者，即應諭知無罪之判決，刑事訴訟法第一百五十四條、第三百零一條第一項分
    別定有明文。
四、訊據被告甲○○固不否認在本屆鎮長選舉，其家中具有投票權者計有其先生、其
    兒子及媳婦、其孫子及其本人共五票，惟矢口否認有何投票受賄之犯行，辯稱：
    其並未收到候選人陳良山或其支持者所致送之金錢，也沒有向任何人或家人交付
    賄款，要他們投給哪個候選人，至於本屆鎮長選舉期間某日早晨，我固然有拿一
    千元給我的孫子乙○○，但那不是賄款，而是給我孫子當零用錢，我孫子在讀大
    學，他的母親幾年前離家出走迄今未歸，做祖母的我偶而會拿一千、五百元給他
    做零用錢，但我並沒有要我孫子或兒子要將選票投給哪位候選人等語。
五、經查：依起訴事實指被告甲○○於民國九十一年一月十五日上午八時前之某時，
    在台南縣麻豆鎮北勢寮三十七之三號住處，收受該屆鎮長候選人陳良山之支持者
    所交付之新台幣（下同）一千元賄款，而許以投票給該候選人云云。惟查此陳良
    山之支持者究係何人﹖即並無任何該陳良山之支持者之年籍住址資料等積極證據
    以供查證對質。證人乙○○於九十一年一月十六日調查筆錄供稱：「（問：現在
    施永富羈押中，何以能將賄款交付予你祖母甲○○﹖）那我就不知道了，只知道
    是跟施永富有關係的人拿給我祖母甲○○的﹖」云云，顯係乙○○臆測之詞，則
    究係何人﹖有否交付一千元賄款予被告甲○○﹖均乏積極證據可資證明被告有投
    票受賄罪之犯行。
六、證人Ａ１於原審審理時具結證稱：「（問：你祖母拿一仟元給你時，有否特別提
    到說這一千元是陳良山的賄款﹖）沒有，他說要給我當生活費。」、「（問：（
    你認為你祖母有無違反選罷法﹖）我認為她沒有違反選罷法，她拿一千元給我，
    是要我當生活費，並沒有要我將選票投給某特定候選人，是我誤會她了。」等語
    。於本院則稱：「當天我朋友的祖母拿早上叫醒我朋友，拿壹仟元給他，順便問
    我朋友是否要投給何位候選人，我朋友向她說他還沒有確定。她就向我朋友說她
    在外面聽說一些消息說要投給那一位候選人，當時我朋友以為是她要他投給她要
    的候選人。可是實際上她並沒有說要他投給那一個人，是他自己以為的。」 (見
    本院卷九十一年九月十日筆錄)，故證人Ａ１並未指證被告有收賄之事實。
七、再按刑法第一百四十三條第一項投票受賄罪之構成要件之一，須許以不行使其投
    票權，或為一定之行使。惟遍查卷內資料，均無被告應允支持陳良山之證據，亦
    無補強證據足資證明，殊難謂與投票受賄罪須許以不行使投票權，或為一定之行
    使之構成要件相合。
八、公訴人另謂：參以證人即被告之子媳施宛伶所稱，本屆鎮長選舉其支持陳良山，
    其兄施永富亦係支持陳良山，準此Ａ１所述應與事實相符云云，惟查證人施宛伶
    及其兄究係支持何人﹖應與本件被告甲○○有否投票受賄罪之犯行，尚難認有何
    關連性存在。公訴人上訴意旨又以另案許添發為陳良山買票，經該署提起公訴等
    語，惟並無證據證明被告與許添發有何關連，自無法認定被告應負收賄罪責。
九、此外又查無其他任何積極之證據，足認被告有上述犯行，因此原審以不能證明被
    告犯罪而諭知無罪之判決，核無不合，檢察官上訴意旨，仍執前詞，指摘原判決
    不當，非有理由，應予駁回。
據上論結，應依刑事訴訟法第三百六十八條，判決如主文。
本案經檢察官許仲瑩到庭執行職務。
中    華    民    國      九十一      年      十      月      九        日
                                  臺灣高等法院臺南分院刑事第四庭
                                      審判長法官  陳    義    仲
                                            法官  宋    明    蒼
                                            法官  楊    子    莊
右正本證明與原本無異。
不得上訴。
                                      法院書記官  王    全    龍
中    華    民    國      九十一      年      十      月     十四       日
